臺灣高等法院臺南分院刑事判決　　　　　　 九十一年度上訴字第三七一號　　 Ｃ
　　　上　訴　人
　　　即　被　告　甲　○　○
　　　指定辯護人　本院公設辯護人　乙　○　○
右上訴人因違反毒品危害防制條例案件，不服臺灣臺南地方法院九十年度訴字第四一
號中華民國九十一年二月六日第一審判決（起訴案號：臺灣臺南地方法院檢察署八十
九年度偵字第一三八０一號），提起上訴，本院判決如左：
      主      文
上訴駁回。
      事      實
一、甲○○基於意圖營利之概括犯意，分別於民國（下同）八十九年九月十一日下午
    八時許、九月十四日下午，以新台幣（下同）二千五百元、二千元之價格，連續
    二次販賣第二級毒品安非他命予丙○○。其交易方式為：由丙○○主動撥打甲○
    ○所使用而為江芬菁所有之0000000000號行動電話號碼向甲○○詢問
    有無毒品可提供，後甲○○即與丙○○約定在台南市○○路○段一七三巷口附近
    ，以一手交錢，一手交貨之方式交付第二級毒品安非他命。嗣於八十九年九月十
    四日下午丙○○駕車至上址與甲○○從事毒品交易時，為警記下丙○○所駕駛之
    自小客車車牌號碼後，循線查獲丙○○施用毒品之犯行，並供稱曾向甲○○購買
    毒品，始查知上情。
二、案經台南市警察局第一分局報告台灣台南地方法院檢察署檢察官偵查起訴。
      理      由
一、訊據上訴人即被告甲○○堅決否認有何販賣安非他命予丙○○之犯行，辯稱：伊
    積欠丙○○約一萬元，雙方有債務糾紛，丙○○所述不實云云。經查：
（一）證人丙○○於右揭時地向被告甲○○購買安非他命之事實，業據證人丙○○於
      八十九年九月十五日警訊時證稱：「我共向甲○○購買過二次安非他命，第一
      次是於九月十一日下午二十時我打行動電話0000000000當時由江芬
      菁聽，我表明身份後，隨即由甲○○接聽，我表示要買2500元，甲○○說在樓
      下等，隨即甲○○即下樓買（應係賣之誤寫）壹包安非他命給我，我也交2500
      元給甲○○，第二次是昨（十四）日下午十四時我一樣打000000000
      0號電話，也是江芬菁接聽後再交由甲○○接聽，我也表示要買二千元，甲○
      ○也約我在樓下交易，隨即甲○○下樓交給我一包安非他命，我也交付二千元
      給甲○○」等語（詳警卷），雖證人丙○○與被告於原審當庭對質時改稱：「
      我沒有向他（即指被告）買過毒品，我有吸用安非他命，甲○○有欠我錢，都
      沒還我，所以我在警局說是甲○○賣我的‧‧因他欠我錢，所以我主動說要用
      毒品抵銷。我向他拿過二次，八十九年九月十一日上午八時向他拿過一次，我
      打電話去，以毒品安非他命抵二千元，過幾天又跟他拿一次，二次都在民族路
      二段一七０巷口拿的，八十九年六月、七月時，他向我借錢，我打電話都找不
      到他」等語（詳原審卷九十年三月十三日訊問筆錄），然之後原審於九十一年
      一月十六日拘提證人丙○○到庭作證時，證人丙○○證稱：「（問：警訊時所
      言是否實在？）實在。後來我在鈞院調查時作證否認，是【因為甲○○要我不
      要指認他】」、「（問：本院九十年九月十三日庭訊訊問中所說的話是否實在
      ？）不實在，就是這次是【甲○○要我這樣講的】，他叫我說是他欠我錢，是
      我主動說要用毒品抵銷。我確實向他買過二次毒品，二次買毒品的過程、時間
      、地點，都如警訊時所言，第一次是二千五百元、第二次是二千元向他買的，
      一次壹包，都是用夾鏈袋包起來，我錢拿給他，他將毒品拿給我，在他住處樓
      下路口」等語（詳原審九十一年一月十六日訊問筆錄），核與證人丙○○於警
      訊時所述購買毒品安非他命之情節相符。而於本院調查時，證人丙○○到庭作
      證時，見被告在場，又欲言又止，經命被告離庭後，證人即證稱：「購買之情
      節跟警訊講的一樣。（為何你剛才不敢講？）因為我來的時候就已經看到他了
      。而且等一下也會見到面，我們證人很難做人。」（見本院九十一年四月九日
      訊問筆錄）。況本院當庭勘驗丙○○警訊之錄音帶，證人丙○○當時之供述平
      和，回答翔實，並有補充警員之問話，顯見證人丙○○於警訊所供，應屬真實
      ，足見證人丙○○確有向被告購買毒品之情事。
（二）又0000000000確實是證人江芬菁所使用，證人江芬菁並證稱：「有
      人會打電話找甲○○，會打這支電話找甲○○的是甲○○的太太、陳豐嘉、甲
      ○○的太太的表弟。手機都是我在使用。只有這幾人會打我的手機【找甲○○
      】」等語（詳原審卷九十年五月十七日訊問筆錄），則由證人丙○○嗣於原審
      九十一年一月十六日庭訊時所稱及被告甲○○確有使用0000000000
      行動電話等情觀之，自以證人丙○○於警訊時及原審九十一年一月十六日調查
      時所供較為可採，證人丙○○曾於原審庭訊時翻異前詞，應係事後迴護之詞。
      且觀之本院勘驗錄音帶前，證人丙○○尚與被告坐在一起，狀甚親蜜，顯見雙
      方情誼非淺，因而證人丙○○偶因被告在場即翻供，自可理解，故證人翻供之
      詞，自不足採。
（三）再者，目前社會上非法販賣安非他命犯罪之型態不一，有所謂「大盤」、「中
      盤」或「小盤」販賣者，亦有吸食者彼此之間偶而互供有無之零星交易者，在
      屬前者之情形（即大中小盤），經深入查證，如機會掌握得宜，或許可查獲與
      非法販賣安非他命有關之販賣工具（諸如電子秤、帳冊、分裝袋等物）或多數
      知情或購買者等證人之證詞，以作為法院判決認定之依據，然在後者之情形（
      即吸食者之間偶發性零星交易），因該種零星交易犯罪行為，在性質上本無須
      使用任何販賣工具，亦無須記載帳冊，且其交易時間短暫（僅須數秒之時間）
      ，交易方法簡單隱密（在不易為人注意之場所一手交錢，一手交貨），交易對
      象單純（買方僅一人），交易時未必有他人在場知悉其事，亦無所謂犯罪之被
      害人，在被告堅不承認其犯行之情況下，茍非警方事先獲知情報而埋伏於交易
      現場當場查獲，否則【往往僅能在事後依據購買者之供出來源作為認定事實之
      主要依據】，法院縱再作深入之調查，基於該種犯罪之性質所侷限，亦無從查
      得其他直接明顯之關連性物證以為補強佐證，其有效之調查途徑在客觀上顯然
      已告窮盡。本件被告涉嫌非法販賣安非他命予證人丙○○之犯罪型態即屬此類
      情形之標準型態，惟法院固不應僅憑購買者片面之指證，不查明是否與事實相
      符即遽行據以認定被告之非法販賣安非他命犯行，亦不應不調查其他相關事證
      ，即片面依購買者之指證而認定被告犯罪，然於此不得不予特別指明者，即安
      非他命購買者所為不利於被告之指證在證據法則上亦屬「人證」之一種，與「
      被告之自白」經法律特別規定不得作為認定事實唯一證據之情形顯然不同，茍
      購買者之指證並無「重大」矛盾瑕疵，亦未違背經驗法則與論理法則，且核與
      案件之其他相關事實（如有吸用安毒之背景、彼此無重大仇隙，指證態度明確
      肯定、指證係基於自由意識、彼此常有互供有無之現象等）相符者，自應認其
      所為不利於被告之指證已有前述各項相關事實情況證據以資佐證，而強化其證
      言之憑信性，此時，法院即應依其職權本於法律規定之採證法則判斷其證言之
      憑信性以認定事實，不應執著於未能查得其他「直接物證」或其他所謂之直接
      「補強證據」，即對購買者所為對被告不利之明確指證，全然棄置不採，而遽
      為被告無罪之諭知，惟依前述說明，本件犯罪樣態既無任何物證及證人指證以
      外之其他直接證據以資參證，因此，所謂之補強證據應從廣義解釋，認前述與
      判斷證人證言是否可信之各項相關事實情況均包括之，從而，法院為判斷購買
      者即證人所為之購買來源證述是否真實可信，仍應進一步詳查與本案相關之各
      項情況及事實，亦即購買者即證人與被告之關係、彼此交往之背景、有無重大
      恩怨糾葛，確認證人無懷怨誣陷被告之可能後，再觀察被告是否有沾染安非他
      命之惡習及其與安非他命接觸之程度，以及證人所述其向被告購買安非他命之
      時間、地點、價額、次數及數量是否明確，前後是否相符，有無重大矛盾或瑕
      疵（如輕微出入尚無大礙，惟應敘明原委），其所為不利於被告指證之語意是
      否堅決，態度是否肯定，其指證購買安非他命情節是否合於經驗法則（即常情
      ）及論理法則（即常理），被告否認之態度以及所為各項辯解及其聲請調查之
      證據是否可推翻證人對其不利之指證而採為其有利之認定依據等各項相關情況
      （以上各項與案件相關之情況均應認屬間接情況證據，應可解釋為廣義之補強
      證據），以作為認定被告是否犯罪之依據，因而本案證人丙○○與被告不同庭
      時所為詳細指認向被告購買之情節，自可為被告確有出售安非他命予丙○○之
      證據。
（四）末按，非法販賣安非他命係政府嚴予查緝之違法行為，非可公然為之，且不論
      是瓶裝或紙包之安非他命，均可任意分裝或增減其份量，而每次買賣之價量，
      亦隨時隨雙方關係之深淺、當時之資力、需求程度及對行情之認知等因素，機
      動的調整，因之販賣之利得，除經坦承犯行，或價量均臻明確外，委難察得實
      情，職係之故，縱未確切查得販賣賺取之實際差價，但除別有事證，足認係按
      同一價格轉讓，確未牟利外，尚難執此認非法販賣之事證有所不足，致知過坦
      承者難辭重典，飾詞否認者反得逞僥倖，而失情理之平；且安非他命價格昂貴
      ，取得不易，凡為販賣之不法勾當者，苟無利可圖，應無甘冒被查緝法辦重刑
      之危險，平白無端義務為該買賣之工作，是其販入之價格必較售出之價格低廉
      ，而有從中賺取買賣差價牟利之意圖及事實，應屬合理之認定；被告雖矢口否
      認有販賣毒品之犯行，證人丙○○於警訊、原審及本院調查時亦僅供陳其向被
      告所購買安非他命之價格，使本院無從確認被告先後二次販賣所得之利潤，然
      以本件而言，被告與證人丙○○間縱係朋友，苟無利得，豈會甘冒重刑之風險
      ，一再與之相約交易毒品之理，故被告有販賣圖利之意圖，彰彰明甚。
（五）綜上所述，足見被告確有意圖營利而出售安非他命予丙○○之情事。是本案事
      證已極明確，所辯無非飾卸之詞不足採信，被告犯行洵堪認定。
二、核被告所為，係犯毒品危害防制條例第四條第二項之販賣第二級毒品罪。其先後
    二次販賣前持有毒品之低度行為應為販賣之高度行為所吸收，不另論罪。被告二
    次販賣安非他命之犯行，時間緊接，犯罪構成要件相同，顯係基於概括犯意為之
    ，應論以連續犯，並就法定本刑為有期徒刑、併科罰金部分加重其刑（法定刑為
    無期徒刑部分依法不得加重）。原審以被告罪證明確，因予適用毒品危害防制條
    例第四條第二項、第十九條第一項、刑法第十一條前段、第五十六條，並審酌被
    告素行，販賣安非他命予他人，影響他人健康甚鉅，販賣毒品之次數，所得利益
    不多，犯後態度等一切情狀，量處被告有期徒刑七年二月。並因被告二次販賣安
    非他命予證人丙○○，價金分別為二千五百元、二千元，諭知所得四千五百元依
    毒品危害防制條例第十九條第一項之規定沒收之，如全部或一部不能沒收時，以
    其財產抵償之。本院經核原判決認事用法俱無不合，量刑亦稱妥適，被告上訴意
    旨猶執前詞，否認犯罪，指摘原判決不當，為無理由，應予駁回。
三、公訴意旨認被告與陳豐嘉共同基於概括之犯意，自八十九年七月間起至同年十一
    月間止，以0000000000號行動電話為聯絡工具，前後多次以每包一千
    元至二千五百元不等之價額，販賣第二級毒品安非他命予江芬菁、吳仲仁、李再
    得及陳俊元等人，認被告與陳豐嘉應論以共同正犯，然警方於八十九年九月十五
    日十四時許，在被告甲○○住處查獲安非他命壹包０‧七公克、三包一０‧九公
    克、一包三十八公克及分裝袋六個等物，業據證人陳豐嘉到庭證稱：「是我朋友
    陳俊傑要寄放在我這裡，他打電話給我，他說他要回橋頭，怕晚上被臨檢，將他
    身上的毒品寄放在我這裡，我正好在甲○○那裡，‧‧我和甲○○聊天到天亮，
    我要離開時，因沒有固定住所，所以將毒品放在冰箱，‧‧這件事我沒有告訴甲
    ○○」等語（詳原審卷九十年三月十三日訊問筆錄），是警方於被告甲○○住處
    查獲之毒品並非被告甲○○所有之事實，應可認定。另證人李再得證稱：「我吸
    安非他命是向甲○○拿的，他沒有收我錢，我向他拿過很多次」、「（問：甲○
    ○有無販賣安非他命？）不知道。我想吸就找他拿」、「我向他拿都沒有拿錢」
    等語（詳原審卷九十年二月二十二日訊問筆錄），而證人陳俊元亦到庭結證稱：
    「我在進戒治所前不認識甲○○」、「我沒有向甲○○買過毒品」等語（詳原審
    卷九十年五月十七日訊問筆錄），又證人江芬菁證稱：「（問：有無向甲○○、
    陳豐嘉買過毒品？）我有向陳豐嘉買過，‧‧，我沒有向甲○○買毒品」、「（
    問：知否甲○○有賣毒品？）他沒有賣，我沒有看過」等語（詳原審卷九十年五
    月十七日訊問筆錄），嗣經質之證人吳仲仁以：「是否認識甲○○？」，其答以
    ：「知道慶仔，我由丙○○那裡聽過，我和丙○○有一起吸過毒品，我不知道他
    向誰買毒品」等語（詳原審卷九十年三月十三日訊問筆錄），則由上開證人所述
    ，並無其他積極證據足資證明被告與證人陳豐嘉共同販賣第二級毒品安非他命予
    證人江芬菁、吳仲仁、李再得及陳俊元，是公訴意旨認被告與陳豐嘉共同販售安
    非他命等情，尚有未洽。然公訴人認此部份之犯行與前開科刑部份有連續犯裁判
    上一罪之關係，因而此部份本院不另為無罪之諭知。
據上論結，應依刑事訴訟法第三百六十八條，判決如主文。
本案經檢察官羅清溪到庭執行職務。
中    華    民    國      九十一      年      四      月    三十        日
                                  臺灣高等法院臺南分院刑事第四庭
                                      審判長法官  陳    義    仲
                                            法官  楊    子    莊
                                            法官  蔡    崇    義
右正本證明與原本無異。
如不服本判決，應於判決送達後十日內向本院提出上訴狀，其未敘述理由者並應於提
出上訴狀後十日內向本院補提理由書（應附繕本)。
                                      法院書記官  李    育    儒
中    華    民    國      九十一      年      五      月      一        日
附錄法條：
毒品危害防制條例第四條第二項：製造、運輸、販賣第二級毒品者，處無期徒刑或七
                              年以上有期徒刑，得併科新臺幣七百萬元以下罰金
                  。
